【裁判字號】    97,台上,2765
【裁判日期】    970619
【裁判案由】    偽造有價證券
【裁判全文】
最高法院刑事判決            九十七年度台上字第二七六五號
上  訴  人  甲○○
選任辯護人  許再定律師
上列上訴人因偽造有價證券案件，不服台灣高等法院台中分院中
華民國九十四年七月二十六日第二審更審判決（九十四年度上更
(一)字第一六四號，起訴案號：台灣彰化地方法院檢察署八十九年
度偵字第二三三０號），提起上訴，本院判決如下：
    主  文
上訴駁回。
    理  由
按刑事訴訟法第三百七十七條規定：上訴於第三審法院，非以判
決違背法令為理由，不得為之。是提起第三審上訴，應以原判決
違背法令為理由，係屬法定要件。如果上訴理由書狀並未依據卷
內訴訟資料，具體指摘原判決不適用何種法則或如何適用不當，
或所指摘原判決違法情事，顯與法律規定得為第三審上訴理由之
違法情形，不相適合時，均應認其上訴為違背法律上之程式，予
以駁回。本件原審經審理結果，認為上訴人甲○○偽造如原判決
附表（下稱附表）一所示七張支票及謝世明名義之背書，並持以
行使，犯行明確，因而撤銷第一審關於上訴人部分之科刑判決，
改判仍依刑法修正前牽連犯從一重論上訴人以意圖供行使之用，
而偽造有價證券罪，處有期徒刑三年，及為相關沒收之諭知。已
詳敘其調查、取捨證據之結果及憑以認定犯罪事實之心證理由。
並就上訴人否認犯行之供詞及其所辯各語認非可採，予以論述指
駁。從形式上觀察，原判決關於論罪部分尚無足以影響判決結果
之違背法令情形存在（原判決並就上訴人行竊緒亞工業股份有限
公司＜下稱緒亞公司＞印鑑章、東亮工業股份有限公司＜下稱東
亮公司＞負責人陳進裕之印鑑章及空白支票簿，接續簽發附表二
所示支票四張，涉犯刑法第三百二十條第一項之竊盜、同法第二
百零一條第一項之偽造有價證券罪嫌部分，認與原審八十八年度
上易字第二六○七號刑事判決認定上訴人簽發上開支票，持向陳
盈杉、張淑芬夫婦等人詐借款項，犯刑法第三百三十九條第一項
之詐欺罪間，有牽連犯裁判上之一罪關係或實質上一罪關係，為
該確定判決效力所及，不另為免訴之諭知）。上訴意旨略稱：(一)
原判決有調查職責未盡、理由不備、理由矛盾之違法：上訴人
何有行竊緒亞公司印鑑章、東亮公司負責人陳進裕之印鑑章及空
白支票簿之事實，原審未傳喚相關人證以查明真相，及查證唐芳
美、張淑芬之證詞是否誣衊上訴人；原判決既認定上訴人係「
意圖借款週轉之用」而為該竊盜行為，又謂「第一次偽造」與「
第二次偽造」非基於概括犯意而為臨時起意；附表一、二之支
票，其上均有署押，且發票日期散於各日，顯於同一天所簽發，
並經陳進裕之妻唐芳美授權，原判決卻認定非同一日簽發。(二)原
判決引用上訴人於原審八十八年度上易字第二六○七號詐欺案件
之偵查中自承：「因又有其他廠商來請款……，唐芳美又叫被告
簽發該支票給廠商，數日後他便來把支票拿回去了。」等語，認
其為真，卻排除唐芳美借支簿給上訴人之事實，有不適用法則或
適用法則不當之違法。(三)上訴人記憶中尚有AQ0000000、AQ00000
00號支票二張，經唐芳美補章兌現，足證上訴人無竊盜及偽造有
價證券情事，原審未為調查，其調查職責未盡等語。惟查：一、
採證認事、取捨證據及證據證明力之判斷，乃事實審法院之職權
，苟其採證認事之論斷無違證據法則，即不容任意指為違法。原
判決以：上訴人行竊緒亞公司印鑑章、東亮公司負責人陳進裕
之印鑑章及空白支票簿之事實，業據唐芳美證述綦詳，徵之：緒
亞公司於民國八十三年五月五日變更登記名稱為東亮公司，有經
濟部准予變更登記發給之公司執照（影本）附卷可憑，附表一、
二所示十一紙支票係以緒亞公司之印鑑章簽發，將致印鑑章不符
而遭退票；證人陳永在證陳：公司印章都是唐芳美在保管等語，
唐芳美應無錯取緒亞公司之印鑑章，蓋於支票之理；發票行為涉
票據責任，印鑑之使用亦常涉其他權利義務關係，縱發票人欲借
支票予他人，亦以發票人親自簽寫發票日、金額並蓋妥印鑑章後
，始交借用人持以行使為常，應無全交予他人甚且任令填寫金額
以供行使之理，況上訴人並無何憑證、擔保，又未付利息，唐芳
美至愚亦無交付整本空白支票簿連同印鑑之舉，是上訴人供稱係
唐芳美借支票供其使用，與社會交易常情有違，所辯無偽造有價
證券犯行，難以採信。上訴人於原審供陳：「（問：妳簽發這
些支票作何用？）答：有的拿去跟張淑芬調現，有的是付給廠商
的貨款。（問：妳拿去向張淑芬調現的支票是哪幾張？）答：一
共是四張支票，是前審判決附表編號一、二、九、十所示這四張
（即附表二所示支票四張），其他支票（即附表一所示支票七張
）是付給廠商，張淑芬希望支票面額較小，且視我的還款能力而
定，發票日是還款到期日。我是當天一次向張淑芬調錢。付給廠
商的支票發票日不同，我是依據付給廠商的帳簿登載來開票，一
次簽發不同日期及金額的票據。」等語（見更(一)卷第四四、四五
頁），認定上訴人對於附表一所示之支票係為抵付貨款予廠商，
係因後來廠商請款始另行起意簽發交付，此與最初上訴人竊盜該
支票要簽發給張淑芬調現之如附表二之支票，並非基於同一偽造
有價證券之概括犯意，本件與上開八十八年度上易字第二六○七
號詐欺案件即無連續犯或牽連犯之裁判上一罪關係。上訴人另
辯稱：「附表所示十一張支票都是我所簽發，我跟唐芳美講好，
大約在八十四年十月底時，詳細日期我忘了，她拿給我，我一次
簽發的，是在我彰化縣員林鎮○○路四十四巷三十五號家中房間
簽發的。」云云，惟與證人唐芳美指陳失竊時間係在（八十四年
）十一月底，於十二月初發現該支票被竊等情不符，且上訴人所
稱其一次簽發十一張支票情形，亦與其於上開詐欺案件偵查中所
自承：「東亮公司台企支票之支票簿放於被告處數天，因又有其
他廠商來請款，同樣也不肯收我們的支票，被告遂將此事告訴唐
芳美，唐芳美又叫被告簽發該支票給廠商，日後他便來把支票拿
回去了。」等情不符，況附表一、二所示支票各為七張及四張，
有持以抵付貨款者，有持向張淑芬調現者，用途及交付對象均不
同，上訴人所辯難以採信各等情。對於認定附表一、二之支票，
均係遭上訴人竊取並簽發使用，上訴人且係於簽發附表二之支票
使用後，另行起意簽發附表一之支票使用，所辯係經唐芳美授權
及一次所簽發，為無足採，俱敘明認定之依據及理由，其推理論
斷衡諸經驗及論理等證據法則皆無違背，自不容指為違法。二、
依原判決理由之論斷，其引用上訴人於原審八十八年度上易字第
二六○七號詐欺案件之偵查中自承：「因又有其他廠商來請款…
…，唐芳美又叫被告簽發該支票給廠商，數日後他便來把支票拿
回去了。」等語，係據以勾稽認定上訴人因後來廠商請款，而另
行起意簽發附表一所示支票之事實，尚無從認為唐芳美有授權上
訴人簽發上開支票之具體情事，原判決認定上訴人有偽造上開支
票之事實，自無理由矛盾或不適用法則之違誤。三、上訴意旨所
舉AQ0000000、AQ0000000號支票二張，既不在原判決認定上訴人
所偽造之支票內，縱經唐芳美補章兌現等情屬實，與本件上訴人
犯罪之認定無涉，原審未為調查說明，自無違背調查證據之必要
性。經核上訴意旨，係置原判決所為明白論斷於不顧，仍持已為
原判決指駁之陳詞再事爭辯，及對於事實審法院取捨證據與自由
判斷證據證明力之職權行使，徒以自己之說詞，任意指摘，難認
已符合首揭法定之第三審上訴要件。本件上訴違背法律上之程式
，應予駁回。
據上論結，應依刑事訴訟法第三百九十五條前段，判決如主文。
中    華    民    國  九十七  年    六    月   十九   日
                      最高法院刑事第十庭
                          審判長法官  邵  燕  玲
                                法官  李  伯  道
                                法官  孫  增  同
                                法官  吳      燦
                                法官  李  英  勇
      本件正本證明與原本無異
                                      書  記  官
中    華    民    國  九十七  年    六    月  二十四  日
                                                      Ｅ


司法院資訊處製作；財團法人民間司法改革基金會備份。
